臺灣桃園地方法院刑事判決　　　　　　　　　　　　　九十年度訴字第一七七六號
　　公　訴　人　臺灣桃園地方法院檢察署檢察官
　　被　　　告　乙○○
右列被告因家庭暴力罪之傷害等案件，經檢察官提起公訴（九十年度偵字第四二三
號），本院判決如左︰
    主  文
乙○○傷害直系血親尊親屬之身體，累犯，處有期徒刑陸月，如易科罰金，以佰元
折算壹日。
    事  實
一、乙○○係甲○○之子，為直系血親，二人間具有家庭暴力防治法第三條第三項所
    定之家庭成員關係。乙○○前曾於民國八十六年間，因妨害自由案件，經本院於
    八十六年五月十三日以八十六年訴字第三０八號判決判處有期徒刑四月，於同年
    八月四日確定，並於同年八月二十二日易科罰金執行完畢，猶不知悔改，於九十
    年一月二十日下午二時許，在桃園縣龜山鄉舊路村十六鄰大埔四五之二號住處對
    面之倉庫內，其因細故與父親甲○○發生口角，故對甲○○怒罵「老了好死啦」
    等語，甲○○憤而持寬約二公分之藤條打乙○○之腿部，乙○○竟基於傷害之犯
    意，以隨手拾得之四角型長木材毆打甲○○之頭部後腦勺、手指頭等部位，致甲
    ○○於閃避中跌倒昏厥，因而受有多處撕裂傷（頭皮四公分、左無名指四公分、
    左肘關節一‧五公分）之傷害，嗣因甲○○之姪女婿即同在該處工作之呂有泉看
    見甲○○頭部流血，將甲○○送醫後報警，而查獲上情。
二、案經甲○○訴由桃園縣警察局龜山分局報請臺灣桃園地方法院檢察署檢察官偵查
    起訴。
    理  由
一、訊據被告乙○○於警詢、偵查中固不否認其於右揭時地有與告訴人甲○○發生爭
    吵乙節，惟矢口否認有何傷害犯行，辯稱：其並未持木棍毆打告訴人，而係遭告
    訴人持藤條毆打，致受有右側肩封鎖骨關節脫臼、左手臂、右肩、右小腿挫瘀傷
    等傷害，故其為搶下告訴人手中之藤條，告訴人因而自己跌倒受傷云云。經查：
    右揭事實，業據告訴人甲○○於警詢、偵查及本院審理中指訴綦詳，核與證人即
    告訴人之姪女婿呂有泉於偵查中到庭證述其有看見被告與告訴人發生爭吵及其見
    告訴人受傷後將告訴人送醫乙節屬實；且告訴人因被告前開傷害犯行，致受有多
    處撕裂傷（頭皮四公分、左無名指四公分、左肘關節一‧五公分），經急診縫合
    十二針之傷害，有診斷書乙紙在卷可稽，衡諸告訴人係被告父親，當不致誣陷被
    告，是被告辯稱未毆打告訴人之詞，不足採信。次查，被告雖以前詞置辯，並提
    出仁義醫院九十年二月三日之診斷書乙紙為證，然被告稱其於右揭時地遭告訴人
    以藤條打傷後，只在家中休息，且遲至同年一月二十九日及二月三日始至醫院治
    療，並診療出受有右側肩峰鎖骨關節脫臼、左手臂、右肩、右小腿挫瘀傷等傷害
    乙節（見偵查卷第七頁桃園縣警察局龜山分局大埔派出所九十年二月十日偵訊筆
    錄），核與常人在遭受類似關節脫臼之傷害時，必覺疼痛難耐，急於尋醫診治，
    未敢怠慢，否則若未妥善治療，脫臼部位恐將持續疼痛發炎甚至腫大之經驗法則
    ，殊有未合；且引起肩峰鎖骨關節脫臼最常見者多是因跌倒撞擊肩部所致，僅以
    藤條毆打引起瘀傷是有可能，但因而導致肩峰鎖骨關節脫臼的情況甚少，負責診
    治乙○○病情之仁義醫院亦同此認定，此有仁義醫院九十年六月二十六日九十仁
    字第九００六二六號函及所附文件乙紙附卷供參，至被告另據此告訴甲○○傷害
    乙節，業據臺灣桃園地方法院檢察署檢察官於九十年七月二十日，以九十年度偵
    字第四二０三號對甲○○作成不起訴處分確定，此有該署九十年度偵字第四二０
    三號不起訴處分書在卷可稽，足見被告此部分所辯，亦屬子虛，諒無足採。是本
    件事證明確，被告犯行堪以認定，應予依法論科。
二、核被告乙○○所為，係犯刑法第二百八十條、第二百七十七條第一項之傷害直系
    血親尊親屬罪。又被告與告訴人間係父子關係，業經被告供承在卷，二人為家庭
    暴力防治法第三條第三款所定之家庭成員，被告對告訴人故意實施前開傷害行為
    ，而成立刑法第二百八十條、第二百七十七條第一項所規定之傷害直系血親尊親
    屬罪，屬於家庭暴力防治法第二條第二項之家庭暴力罪，合先敘明。被告對直系
    血親尊親屬，犯刑法第二百七十七條第一項之普通傷害罪，應依刑法第二百八十
    條之規定，加重其刑。又被告前曾於八十六年間，因妨害自由等案件，經本院於
    八十六年五月十三日以八十六年訴字第三０八號判決判處有期徒刑四月，於同年
    五月二十三日確定，並於同年八月二十二日易科罰金執行完畢，此有臺灣桃園地
    方法院檢察署刑案資料查註紀錄表及臺灣高等法院被告全國前案紀錄表各乙份在
    卷可考，被告於刑之執行完畢後，五年內再犯本件有期徒刑以上之罪，為累犯，
    應依刑法第四十七條規定，遞加重其刑。爰審酌被告之素行、犯罪之動機僅係出
    於其與血緣至親之告訴人間之細微口角、犯罪時所受之刺激、犯罪之手段、被害
    人所受傷害程度及被告犯罪後不僅矢口否認傷害犯行，且案發迄今年餘，仍遲未
    向告訴人道歉，未能獲得告訴人諒解，復執意對告訴人提起傷害告訴，顯無悔悟
    之意等一切情狀，量處如主文所示之刑，並諭知易科罰金之折算標準，以示懲儆
    。
據上論斷，應依刑事訴訟法第二百九十九條第一項前段，刑法第二百七十七條第一項
、第二百八十條、第四十七條、第四十一條第一項前段，罰金罰鍰提高標準條例第一
條前段、第二條，判決如主文。
本案經檢察官陳俊茂到庭執行職務。
中      華      民      國      九十一    年      三    月    十五      日
                                臺灣桃園地方法院刑事第一庭
                                審判長法  官  吳  爭  奇
                                      法  官  范  明  達
                                      法  官  胡  芷  瑜
右正本證明與原本無異。
如不服本判決，應於送達後十日內，向本院提出上訴狀。
                        書記官  劉  晨  輝
中      華      民      國      九十一    年      三    月    十八      日
附錄本案論罪科刑法條
刑法第二百七十七條
傷害人之身體或健康者，處三年以下有期徒刑，拘役或一千元以下罰金。
犯前項之罪，因而致人於死者，處無期徒或七年以上有期徒刑，致重傷者，處三年以
上、十年以下有期徒刑。
刑法第二百八十條
對於直系血親尊親屬，犯第二百七十七條或第二百七十八條之罪者，加重其刑至二分
之一。
